臺灣臺南地方法院民事判決
111年度勞訴字第27號
原      告  李芳輝
            李谷豐
共      同
訴訟代理人  邱霈云  律師
被      告  鄭美櫻即昌盛托運行                
訴訟代理人  陳文彬  律師
上列當事人間請求給付資遣費等事件，經本院於民國111年8月9
日言詞辯論終結，判決如下：
    主  文
原告之訴駁回。
訴訟費用由原告李芳輝負擔百分之四十三，原告李谷豐負擔百分
之五十七。
    事實及理由
一、本件原告主張：
　㈠原告李芳輝（以下逕稱其姓名）自民國109年2月13日起；原
    告李谷豐（以下逕稱其姓名）自109年6月25日起，先後受僱
    於被告，擔任貨車司機，與被告間均有勞動契約存在。又李
    芳輝自110年5月1日起每月工資為新臺幣（下同）39,500元
    ；李谷豐自110年1月1日起每月工資為41,500元。
　㈡茲因被告於李芳輝、李谷豐任職時間，未給付延長工作時間
    之工資（即俗稱之加班費，下稱加班費）；且未依勞工退休
    金條例（下稱勞退條例）第6條第1項規定，為李芳輝、李谷
    豐按月提繳退休金至李芳輝、李谷豐於勞動部勞工保險局（
    下稱勞保局）設立之勞工退休金個人專戶（李芳輝、李谷豐
    於勞保局設立之勞工退休金個人專戶，以下分別稱為系爭李
    芳輝勞退專戶、系爭李谷豐勞退專戶）。為此，李芳輝、李
    谷豐爰依與被告間之勞動契約，分別請求被告給付加班費36
    5,492元及512,710元；依勞退條例第31條第1項規定，分別
    請求被告提繳勞工退休金47,780元及40,316元至系爭李芳輝
    勞退專戶、系爭李谷豐勞退專戶。
　㈢李芳輝、李谷豐均已於110年11月4日，以被告違反勞動契約
    為由，依勞動基準法（下稱勞基法）第14條第6款規定，向
    被告為終止契動契約之意思表示。為此，李芳輝、李谷豐爰
    依勞退條例第12條第1項規定，分別請求被告給付資遣費34,
    085元及28,224元等語。
　㈣並聲明求為判決：1.被告應給付原告李芳輝399,577元及自民
    事起訴狀繕本送達被告之翌日起至清償日止，按週年利率5%
    計算之利息；2.被告應給付原告李谷豐540,934元及自民事
    起訴狀繕本送達被告之翌日起至清償日止，按週年利率5%計
    算之利息；3.被告應提撥47,780元至系爭李芳輝勞退專戶；
    4.被告應提撥40,316元至系爭李谷豐勞退專戶。
二、被告抗辯：被告所營事業並無貨運業，亦未從事貨運工作，
    名下也無營業用貨車；關於貨運之工作，均係交予訴外人陳
    盛隆承攬；陳盛隆並非被告之配偶。李芳輝、李谷豐先後於
    109年2月17日、109年6月29日與陳盛隆訂立合作契約書，由
    陳盛隆提供貨車，李芳輝、李谷豐擔任運送人員；李芳輝、
    李谷豐乃與陳盛隆合作運送貨物，被告僅因陳盛隆承攬被告
    之貨運業務，而李芳輝、李谷豐又與陳盛隆有合作關係，因
    此會通知李芳輝、李谷豐貨物需送至何處等事項；李芳輝、
    李谷豐與被告間並無勞動契約。原告提出之徵才廣告（下稱
    系爭廣告）並非被告刊登，被告亦未借貸金錢予李芳輝。兩
    造間並無勞動契約關係，李芳輝、李谷豐請求被告給付加班
    費、提撥勞工退休金及給付資遣費，均無理由等語。並聲明
    ：原告之訴駁回。
三、兩造不爭執事項：
  ㈠訴外人小兵立大功有限公司（下稱小兵立大功公司）刊登之
    系爭廣告，載有「11t.17t 貨車司機」、「需職照，薪4000
    0 元，獎金另計」、「06-783****（詳卷）」、「097726**
    **（詳卷）」、「學甲」之文字；系爭廣告上刊登之電話號
    碼，為被告申請裝設電話之電話號碼。
  ㈡李芳輝、李谷豐均曾與陳盛隆訂立合作契約書。
  ㈢陳盛隆並未提供合作契約書副本予原告，亦未設置帳簿與營
    餘分配表。
  ㈣李芳輝、李谷豐於110年11月4日向臺南市政府勞工局申請勞
    資爭議調解，於申請書內記載「上班工作超時都不給加班費
    ，顯已違反勞動契約，依勞基法第14條第6款規定終止勞動
    契約……」等語。並有勞資爭議調解申請書影本1 份在卷可按
    （參見本院卷第28頁）。
  ㈤李芳輝、李谷豐曾於110年11月6日在臺南市政府民治市政中
    心勞工局會議室，與代理被告之陳盛隆調解；嗣因雙方認知
    不同，調解不成立。
四、得心證之理由：
　㈠兩造間有無勞動契約存在？
    1.查，李芳輝主張自109年2月13日起，受僱於被告；李谷豐
      主張自109年6月25日起，受僱於被告，其等主張與被告間
      均有勞動契約存在之事實，業據其等提出李芳輝利用即時
      通訊軟體LINE（下稱LINE）與人對話之對話內容（按：即
      原證3，其中第1頁至第7頁，乃與名為「陳先生」之人之
      對話，下稱原證3-1；另外第8頁至第10頁，乃為名為「昌
      盛托運」之人之對話，下稱原證3-2）、李谷豐利用LINE
      與人對話之對話內容（按：即原證4、原證8，均為與名為
      「昌盛托運」之人之對話）、李谷豐利用LINE與人對話之
      對話內容（按：即原證9，與與名為「陳先生」之人之對
      話）、系爭廣告、薪資袋（下稱系爭薪資袋）影本各1份
      、李芳輝出具之現金借支單影本2份為證，並聲請訊問證
      人吳春堯，惟為被告所否認，而以前揭情詞置辯，並聲請
      訊問證人陳盛隆、陳志良。經查：
　　　⑴原證3-1、原證9之對話內容，分別為李芳輝、李谷豐與
        陳盛隆利用LINE所為之對話內容，至多僅能證明李芳輝
        、李谷豐是否分別與陳盛隆間訂有契約，尚無從據以認
        定李芳輝、李谷豐是否分別與被告訂有契約，遑論李芳
        輝、李谷豐與被告訂立之契約是否為勞動契約。況且，
        李芳輝於原證3-1所示對話內容中，尚向陳盛隆傳送載
        有「老闆先謝了」等語之訊息，而以一般稱呼雇主之用
        語，即「老闆」，稱呼陳盛隆；李谷豐於原證9所示對
        話內容中，亦曾向李谷豐傳送關切車輛及運送情形之訊
        息，如載有「洗好車照像賴給我」、「你昨天下友信華
        興的貨是不是有退貨」等語之訊息予李谷豐，自不能僅
        憑原證3-1、原證9之對話內容，據以認定李芳輝、李谷
        豐與被告間有勞動契約存在。至原告雖主張被告為陳盛
        隆之配偶，惟為被告所否認，抗辯：陳盛隆並非被告之
        配偶等語，而原告復未能舉證以實其說，原告此部分之
        主張，自不足採。　　　
　　　⑵自原證3-2之對話內容，雖可見名為「昌盛托運」之人士
        ，曾經詢問李芳輝當日中午能否疊貨、預計請喪假之日
        數，以利安排車趟，並通知李芳輝運送貨物之起訖地點
        、數量及應收取款項之數額，且李芳輝並曾傳送載有「
        老闆娘我請禮拜一到下個禮拜一剛好6天，下禮拜二我
        要打疫苗，禮拜三可以上班了」等語之訊息；自原證4
        、原證8之對話內容，可見名稱為「昌盛托運」之人士
        ，曾經通知李谷豐運送貨物之起訖地點、數量及應收取
        款項之數額，及通知李谷豐將車輛駛至保養場、洗車、
        整理車內，暨告知將交付金錢予李谷豐。惟按，就與他
        人工作有關之事項，對於他人為通知或指示之原因非一
        ，或因與他人間有勞動契約或其他關於勞務給付之契約
        而為通知或指示，或代表雇主行使管理權而為通知或指
        示，或因與他人之契約相對人間之契約關係而為通知或
        指示，例如：承攬人央請定作人逕向再承攬人為通知或
        指示、委任人於受任人為復委任時，對於次受任人為通
        知或指示、要派單位依據要派契約，指揮監督管理派遣
        勞工等，均有可能，非僅囿於與他人間有勞動契約一端
        。況且，證人陳盛隆於本院言詞辯論時證稱：被證3-2
        第8頁之對話內容（按：即詢問李芳輝當日中午能否疊
        貨、預計請喪假之日數，以利安排車趟），係伊央請被
        告代為轉達等語（本院卷第75頁）；且原告亦具狀陳稱
        ：陳盛隆會指示李芳輝、李谷豐洗車、保養、庶務等事
        宜等語（參見本院卷第47頁），陳述陳盛隆會就與其等
        工作有關之事項，對於其等為通知或指示，自不能僅憑
        由原證3-2、原證4、原證8之對話內容，可見被告曾利
        用LINE，就與李芳輝、李谷豐工作有關之事項，對於李
        芳輝、李谷豐為通知或指示，遽認李芳輝、李谷豐與被
        告間有勞動契約存在。
　　　⑶系爭廣告上刊登之電話號碼，雖有被告申請裝設電話之
        電話號碼。惟查，證人陳盛隆於本院言詞辯論時證稱：
        伊曾刊登系爭廣告，因平常在駕駛車輛，因此系爭廣告
        上登載被告之電話號碼，央請被告於有人來電時，記下
        資料，伊駕駛車輛回來以後，即會與來電之人聯絡等語
        （參見本院卷第71頁），亦不能僅因系爭廣告上刊有被
        告申請裝設電話之電話號碼，即謂兩造間確有勞動契約
        。
　　　⑷系爭薪資袋影本1份，僅為坊間販賣之空白薪資袋，其上
        並未記載任何文字或數字，尚無從據為有利李芳輝、李
        谷豐事實之認定。
　　　⑸李芳輝出具之現金借支單影本2份，其上雖均記載「願從
        本月薪資扣除之」等語，惟被告否認曾經借貸金錢予李
        芳輝；且上開現金借支單影本2份，其上並未記載貸與
        人之姓名或與被告有關之文字，亦不能僅憑李芳輝出具
        之現金借支單影本2份，遽認被告確曾借貸該現金借支
        單上所載之金錢予李芳輝，遑論被告是否為李芳輝、李
        谷豐之雇主而與李芳輝、李谷豐間有勞動契約存在。
　　　⑹證人吳春堯於本院言詞辯論時，雖證稱：伊在昌盛托運
        行擔任司機約2、3個月，陳盛隆為老闆，鄭美櫻則負責
        聯繫工作、收貨等事務；當時係因與陳盛隆有契約關係
        而運送，伊係見到小兵立大功公司印製之廣告前往應徵
        ，伊甫領得大貨車之駕駛執照，陳盛隆陳稱欲使伊有經
        驗；係陳盛隆告知錄取，可以上班，工作內容為送貨、
        收貨；伊大部分送至臺中，運送完畢後，陳盛隆會利用
        LINE聯絡伊收取貨物，再行折返；伊亦有訂立如同被證
        2之合作契約書，係由陳盛隆交付空白之合作契約書予
        伊簽名；運送昌盛托運行貨物期間，係由老闆娘鄭美櫻
        通知自何處運送至何處，李芳輝、李谷輝運送昌盛托運
        行貨物之情形，應與伊相同；貨車為昌盛托運行所有，
        要求伊工作、送貨者均係鄭美櫻，然不明瞭時，即須詢
        問陳盛隆，伊係為昌盛托運行工作之勞工；昌盛托運行
        使用之貨車有數輛，伊未詢問係何人所有等語（參見本
        院卷第148頁至第153頁）。惟查：
　　　　①昌盛托運行乃被告獨資之商號，有商業登記基本資料1
          份在卷可按（參見本院卷第33頁），可知陳盛隆並非
          昌盛托運行之老闆；如證人吳春堯係因受僱於昌盛托
          運行而運送昌盛托運行交付運送之貨物，即無又因受
          僱於陳盛隆而運送昌盛托運行交付運送之貨物之可能
          。惟證人吳春堯於本院言詞辯論時，既證稱：伊在昌
          盛托運行擔任司機，為昌盛托運行工作之勞工等語，
          證述其為受僱於昌盛托運行之勞工等情，卻又證稱：
          陳盛隆為老闆，當時係因與陳盛隆有契約關係而運送
          ，伊係見到小兵立大功公司印製之廣告前往應徵，伊
          甫領得大貨車之駕駛執照，陳盛隆陳稱欲使伊有經驗
          ；係陳盛隆告知錄取，可以上班，工作內容為送貨、
          收貨，伊大部分送至臺中，運送完畢後，陳盛隆會利
          用LINE聯絡伊收取貨物，再行折返；伊亦有訂立如被
          證2之合作契約書，係由陳盛隆交付空白之合作契約
          書予伊簽名等語，證述陳盛隆為老闆，因與陳盛隆有
          契約關係而運送，且係陳盛隆告知錄取，可以上班，
          並與陳盛隆訂立合作契約書等情。足見證人吳春堯並
          不明瞭當時究係與何人訂立契約而運送貨物，則證人
          吳春堯於本院言詞辯論時所為、關於受僱於昌盛托運
          行之證言，自難遽予採信。
　　　　②陳盛隆並非被告之配偶，已如前述，惟證人吳春堯於
          本院言詞辯論時，卻證稱被告為老闆娘；再經本院訊
          問為何認為被告為老闆娘時，則證稱：「因為都是看
          到他們2人，就認為是老闆娘」等語（參見本院卷第1
          49）；另證人吳春堯對於其駕駛之貨車為何人所有，
          於本院言詞辯論時先證稱：貨車為昌盛托運行所有等
          語（參見本院卷第151頁），惟於被告質以昌盛托運
          行有無車輛，抑或車輛屬於陳盛隆所有以後，又改稱
          ：昌盛托運行使用之貨車有數輛，伊未詢問為何人所
          有等語（參見本院卷第153頁）。足見證人吳春堯於
          本院言詞辯論時所為、關於被告為老闆娘及其所駕駛
          貨車為被告所有之證言，應僅係其非以實際經驗為基
          礎之個人推測之詞，亦無足取。　　　
　　　  ③從而，證人吳春堯於本院言詞辯論時所為、關於受僱
          於昌盛托運行之證言，既難遽予採信；其於本院言詞
          辯論時所為、關於被告為老闆娘及其所駕駛之貨車為
          被告所有之證言，亦無足取，則其於本院言詞辯論時
          所為之前開證言，自難採信，不足據為有利李芳輝、
          李谷豐之認定。　　
　　　⑺證人陳盛隆於本院言詞辯論時證稱：伊承攬被告委託運
        送之業務；李芳輝、李谷豐、吳春堯均為伊找來之工作
        夥伴，由伊提供車輛，其等提供人力；伊非被告之勞工
        ；伊曾刊登系爭廣告，因平常在駕駛車輛，因此系爭廣
        告上登載被告之電話號碼，央請被告於有人來電時，記
        下資料，伊駕駛車輛回來以後，即會與來電之人聯絡。
        李芳輝係被告記下電話號碼，伊晚上通知李芳輝前來；
        李谷豐自始至終均係伊與李谷豐面試及接洽；吳春堯則
        係被告記下電話號碼，伊駕駛車輛之工作結束以後，再
        與吳春堯聯絡；因伊承攬被告委託運送之運送業務，平
        日亦有駕駛1輛車輛；屬於被告交付運送之貨物，伊央
        請被告直接與司機聯絡；又因駕駛車輛之工作結束之時
        間較晚，且不固定，有時會央請被告先行轉交將伊算好
        之薪資；被證2之合作契約書2份，即為伊分別與李芳輝
        、李谷豐簽訂之契約等語（參見本院卷第70頁至第73頁
        ）。明確證述其承攬被告委託運送之業務、刊登系爭廣
        告及與李芳輝、李谷豐簽訂被證2之合作契約書，並央
        請被告直接與司機聯絡及轉交薪資等情，核與李芳輝、
        李谷豐前揭主張，顯然不符，足見李芳輝、李谷豐之主
        張，尚難採信。　　　　
　　　⑻證人陳志良於本院言詞辯論時證稱：伊與陳盛隆為合作
        關係；所謂合作關係係指陳盛隆提供車輛，伊提供人力
        ，伊係由陳盛隆面試並錄取，亦曾訂立如同被證2之合
        作契約書，係由陳盛隆拿取立契約書人處空白之合作契
        約書予伊簽署；運送昌盛托運行貨物期間，陳盛隆告知
        因駕駛車輛無暇聯絡，央請伊等與被告聯絡自何處運送
        貨物至何處等語（參見本院卷第144頁至第145頁）。證
        述與證人陳盛隆為合作關係，曾與陳盛隆訂立如同證2
        之合作契約書，且運送昌盛托運行貨物期間，陳盛隆央
        請其與被告聯絡運送貨物之起迄地點等情，益徵被告抗
        辯：被告僅因陳盛隆承攬被告之貨運業務，而李芳輝、
        李谷豐又與陳盛隆有合作關係，因此會通知李芳輝、李
        谷豐貨物需送至何處等事項，李芳輝、李谷豐與被告間
        並無勞動契約等語，尚非無據。
　　　⑼此外，李芳輝、李谷豐復未能舉出其他證據以實其說，
        李芳輝、李谷豐主張與被告間有勞動契約存在，自不足
        採。
　　2.從而，李芳輝、李谷豐主張與被告間有勞動契約存在之事
      實，應無足取。　　　 
　㈡李芳輝、李谷豐依與被告間之勞動契約，請求被告分別給付
    加班費365,492元、512,710元；依勞退條例第12條第1項規
    定，請求被告分別給付資遣費34,085元、28,224元；依勞退
    條例第31條第1項規定，請求被告分別提撥勞工退休金47,78
    0元、40,316元至系爭李芳輝勞退專戶、系爭李谷豐勞退專
    戶，有無理由？
　  1.查，李芳輝、李谷豐主張與被告間有勞動契約存在之事實
      ，既不足採，則李芳輝、李谷豐主張依與被告間之勞動契
      約，請求被告分別給付加班費365,492元、512,710元，自
      屬無據。
　　2.次查，勞退條例第12條第1項、第31條第1項規定之適用，
      均以有勞動契約存在，為其前提。李芳輝、李谷豐主張與
      被告間有勞動契約存在之事實，既不足採，則李芳輝、李
      谷豐主張依勞退條例第12條第1項規定，請求被告分別給
      付資遣費34,085元、28,224元；依勞退條例第31條第1項
      規定，請求被告分別提撥勞工退休金47,780元、40,316元
      至系爭李芳輝勞退專戶、系爭李谷豐勞退專戶，亦屬無據
      。
五、綜上所陳，李芳輝、李谷豐主張依與被告間之勞動契約，請
    求被告分別給付加班費365,492元、512,710元；依勞退條例
    第12條第1項規定，請求被告分別給付資遣費34,085元、28,
    224元；依勞退條例第31條第1項規定，請求被告分別提撥勞
    工退休金47,780元、40,316元至系爭李芳輝勞退專戶、系爭
    李谷豐勞退專戶，均為無理由，應予駁回。　
六、本件事證已臻明確，兩造其餘攻擊防禦方法，經核與本件判
    決結果不生影響，爰不一一論述，附此敘明。
七、據上論結，本件原告之訴為無理由，依民事訴訟法第78條、
    第85條第1項規定，判決如主文。
中    華    民    國   111    年    9     月    8     日
                  勞動法庭  法  官  伍逸康
以上正本係照原本作成。
如不服本判決，應於判決送達後20日內，向本院提出上訴狀並表
明上訴理由，如於本判決宣示後送達前提起上訴者，應於判決送
達後20日內補提上訴理由書（須附繕本）。 
中　　華　　民　　國　　111 　年　　9 　　月　　8 　　日
　　　　　　　　　　　　　　書記官  康紀媛